【裁判字號】    95,聲再,222
【裁判日期】    950731
【裁判案由】    偽造文書
【裁判全文】
臺灣高等法院刑事裁定                 95年度聲再字第222號
再審聲請人
即受判決人  甲○○
上列聲請人因偽造文書案件，對於最高法院94年度台上字第7229
號中華民國94年12月22日第三審確定判決（本院93年度上訴字第
2270號，臺灣台北地方法院87年度訴字第1410號、臺灣台北地方
法院檢察署87年度偵字第1495號、第3750號），聲請再審，本院
裁定如下：
    主  文
再審之聲請駁回。
    理  由
一、聲請意旨略以：聲請人提出下列新事證，足認原確定判決有
    再審之理由：(一)被告甲○○係受雇朱啟屏（負責人）所設立
    之「盟立國際育樂有限公司」之員工，被告非股東，提出盟
    立公司登記事項、股東名冊及公司宣傳資料；(二)被告係受僱
    「盟立文化公司」員工，提出聘僱契約書及執行業務內容，
    被告受僱朱啟屏並受其指示執行公司一切行政業務，與朱啟
    屏並無共犯聯結。朱啟屏為一詐欺及偽造文書累犯，而被告
    甲○○素行良善，並無前科，因遭朱啟屏利用，遽遭判刑，
    洵屬無辜。依刑事訴訟法第420條第3 款、第4款規定，被告
    前因未現前開新事證，至未主張有利於己之情事，爰聲請再
    審云云。
二、經查：
  (一)按有罪之判決確定後，有左列情形之一者，為受判決人之利
    益，得聲請再審︰一原判決所憑之證物已證明其為偽造或變
    造者。二原判決所憑之證言、鑑定或通譯已證明其為虛偽者
    。三受有罪判決之人，已證明其係被誣告者。四原判決所憑
    之通常法院或特別法院之裁判已經確定裁判變更者。五參與
    原判決或前審判決或判決前所行調查之法官，或參與偵查或
    起訴之檢察官，因該案件犯職務上之罪已經證明者，或因該
    案件違法失職已受懲戒處分，足以影響原判決者。六因發現
    確實之新證據，足認受有罪判決之人應受無罪、免訴、免刑
    或輕於原判決所認罪名之判決者。前項第1 款至第3款及第5
    款情形之證明，以經判決確定，或其刑事訴訟不能開始或續
    行非因證據不足者為限，得聲請再審，刑事訴訟法第420 條
    定有明文。次按所謂「發現確實之新證據」，係指該證據於
    事實審法院判決前業已存在，為法院、當事人所不知，不及
    調查斟酌，至其後始行發現而言，經原法院捨棄不採即非該
    條所謂發現確實之新證據，不得據為聲請再審之原因（參照
    最高法院28年抗字第8號判例）。
  (二)本件聲請人即被告甲○○為朱啟屏所僱用之員工，其如何依
    朱啟屏之指示，以虛詞索取被害人等身分證件影本，顯見被
    告甲○○已明知其取得之身分證件影本非供申辦護照之用，
    其持交予朱啟屏，由朱啟屏交由同夥共犯偽造身分證持以申
    領護照，甲○○復依朱啟屏之指示前往旅行社拿取部分已辦
    妥之不實護照，則甲○○對於全案犯罪過程不只知情且復參
    與其中一部分行為乙情，業經原審87年訴字第1410號、本院
    93年上訴字第2270號確定判決均於理由欄內敘明被告甲○○
    與其他被告所為已具相互利用其行為之合同意思，應負共同
    正犯罪責之理由。聲請人以其非朱啟屏所設立之「盟立文化
    公司」之股東所提出之公司登記事項、股東名冊、公司宣傳
    資料、聘僱契約書等證據，認為其係受朱啟屏之利用而認其
    非共犯，容有誤會。況公司登記事項、股東名冊、公司宣傳
    資料、聘僱契約書等證據，雖於法院判決前業已存在，惟確
    實不足以動搖原確定判決而對受判決人為有利之判決之「確
    實性」，且不具審判時未經注意，至其後始行發現之「新規
    性」之特質，自與刑事訴訟法第420條第1項第6款所指之「
    發現確實之新證據」不符。
  (三)另聲請人聲請再審理由以其符合刑事訴訟法第420條第1項第
    3 款、第4款云云，然該條第3款所謂已證明其為虛偽或已證
    明其係被誣告，須其證明已經判決確定，或其刑事訴訟不能
    開始或續行，非因證據不足者為限，此觀同條第2 項之規定
    甚明（參照最高法院84台抗328號裁判）；而該條第4款所稱
    「原判決所憑之通常法院或特別法院之裁判已經確定裁判變
    更者」，係指原判決憑據通常法院或特別法院之另一裁判，
    為認定事實之基礎而諭知有罪之判決後，其所憑之該一其他
    裁判，業經確定裁判變更者而言（參照最高法院86年台抗字
    第394 號裁判）。本件聲請人並未提出有何證據證明已經判
    決確定其係被誣告者且無原確定判決無須憑通常法院或特別
    法院裁判而為判決之情況，是聲請人所陳之再審理由顯與上
    開規定不符，其據此聲請再審，即非有據。
  (四)綜上所述，本件聲請人所舉之再審事由，為無理由，自應予
    以駁回。
三、據上論斷，應依刑事訴訟法第434條第1項，裁定如主文。
中    華    民    國    95    年    7     月    31    日
                  刑事第10庭    審判長法  官  劉景星
                                      法  官  陳志洋
                                      法  官  李春地
以上正本證明與原本無異。
如不服本裁定，應於收受送達後五日內向本院提出抗告狀。
                                      書記官  蘇秋
中    華    民    國    95    年    8     月    1     日


司法院資訊處製作；財團法人民間司法改革基金會備份。
